臺灣高雄地方法院刑事判決　　　　　　　94年度訴字第2526號
公　訴　人　臺灣高雄地方法院檢察署檢察官
被　　　告　甲○○
上列被告因毒品危害防制條例案件，經檢察官提起公訴（94年度
毒偵字第4951號），本院準備程序進行中，被告就被訴事實為有
罪之陳述，經告知簡式審判程序之旨，並聽取當事人之意見後，
認宜以獨任進行簡式審判程序，而裁定進行簡式審判程序審理，
判決如下：
    主  文
甲○○施用第一級毒品，處有期徒刑捌月，扣案殘留海洛因之塑
膠吸管壹支沒收銷燬之。
    事  實
一、甲○○前於民國89年間，因施用毒品案件，經本院以89年毒
    聲字第7748號裁定送觀察、勒戒，認無繼續施用毒品之傾向
    ，於89年11月15日釋放，同日由台灣高雄地方法院檢察署檢
    察官以89毒聲字第5920號不起訴處分確定在案。復於92年間
    因施用毒品案件，經依本院92年度毒聲字第376 號裁定令入
    戒治處所施以強制戒治，於92年6 月23日停止戒治出監。詎
    仍不知悔改，明知海洛因業經公告列為毒品危害防制條例第
    二條第二項之第一級毒品，不得非法施用，5 年內復基於施
    用第一級毒品海洛因之犯意，於92年12月12日上午8 、9 時
    許，在高雄市某公園公廁內，以將海洛因粉末摻入水中，再
    以針筒注射之方式，施用第一級毒品海洛因1 次，為警於同
    日上午11時許，在高雄市○鎮區○○路與興仁路口查獲，並
    扣得殘留海洛因之塑膠吸管1 支。
二、案經高雄縣警察局鳳山分局報請臺灣高雄地方法院檢察署檢
    察官偵查起訴。
    理  由
一、本件被告所犯為死刑、無期徒刑、最輕本刑為3 年以上有期
    徒刑以外之罪，其於準備程序進行中，就被訴事實為有罪之
    陳述，經告知簡式審判程序之旨，並聽取當事人之意見後，
    本院認宜以獨任進行簡式審判程序，而裁定進行簡式審判程
    序審理，合先敘明。
二、上揭事實，業據被告甲○○於本院審理中自白不諱，且其為
    警查獲時所採取之尿液，經送請高雄市立凱旋醫院檢驗結果
    ，呈嗎啡陽性反應，有該醫院92年12月24日高市凱醫檢字第
    01513 號煙毒尿液檢驗成績書、姓名代碼對照表各1 紙附卷
    可稽。而扣案之塑膠吸管1 支經送請高雄醫學大學附設中和
    紀念醫院檢驗結果，呈海洛因陽性反應，有該醫院94年8 月
    9 日編號0000-000號檢驗報告1 紙存卷可參。參諸醫學臨床
    實驗及根據英國藥學諸醫學臨床實驗及根據英國藥學會出版
    之文獻Isolation and Identification of Drugs 乙書第
    293 頁載：海洛因經注射入人體後，在體內迅速水解成
    6-Monoacety I morphine，再緩緩繼續水解成嗎啡，然後再
    循嗎啡之代謝方式排出，同書第431 頁至第432 頁並載有：
    嗎啡經注射入人體後，約50％以上於8 小時內自尿中排出，
    至24小時排出約90％，但48小時後仍有微量可檢出等語。此
    外，按通常健康成人一次注射嗎啡15公絲，而以現行採用蟻
    醛酸試液及鉬鋑銨酸試液檢檢驗其尿液時，注射後8 小時內
    所排尿液易於檢出；8 小時至24小時，視其取尿時間及尿量
    多寡，可能檢出；至24小時以後所排之尿液，用上述方法已
    難檢出，亦據行政院衛生署藥物食品檢驗局73年11月30日（
    73）藥檢壹字第030221號函釋明確。是依上開說明，佐以被
    告前揭尿液檢驗成績書，足徵被告前開施用第一級毒品海洛
    因之自白核與事實相符。另被告前於89年間，因施用毒品案
    件，經本院以89年毒聲字第7748號裁定送觀察、勒戒，認無
    繼續施用毒品之傾向，於89年11月15日釋放，同日由台灣高
    雄地方法院檢察署檢察官以89毒聲字第5920號不起訴處分確
    定在案。復於92年間因施用毒品案件，經依本院92年度毒聲
    字第376 號裁定令入戒治處所施以強制戒治，於92年6 月23
    日停止戒治出監之事實，有台灣高等法院被告全國前案紀錄
    表及台灣高雄地方法院檢察署刑案資料查註紀錄表各1 紙附
    卷可按，其於前開不起訴處分確定後，5 年內再犯本件施用
    毒品罪，事證明確，應予依法論科。
三、查毒品危害防制條例業經總統於92年7 月9 日，以華總一義
    字第09200121930 號令修正公布，並自93年1 月9 日施行。
    修正後之毒品危害防制條例修正簡化施用毒品者之刑事處遇
    程序，將原先區分為第一次犯、五年後再犯、五年內再犯、
    或三犯以上，而異其刑事處遇程序，修正為僅區分為初犯、
    五年後再犯及五年內再犯，且強制戒治期間修正為六個月以
    上，至無繼續強制戒治之必要為止，最長不得逾一年，並配
    合刪除停止強制戒治付保護管束及延長強制戒治等規定。然
    就同條例第十條有關施用第一、二級毒品之罪名及法定刑度
    ，則並無任何變更，亦即並無刑法第二條第一項有關行為後
    法律有變更，應比較新舊法之問題。又被告依修正前之毒品
    危害防制條例規定，係屬經檢察官為不起訴之處分後，5 年
    內再犯施用第一級毒品罪，依修正後之毒品危害防制條例規
    定，則屬強制戒治執行完畢釋放後，5 年內再犯施用第一級
    毒品罪，無論依修正前後之毒品危害防制條例相關規定，均
    應由檢察官依法追訴及法院依法審判。是核被告所為，係犯
    毒品危害防制條例第10條第1 項之施用第一級毒品罪。爰審
    酌被告前有施用毒品之不良素行，歷經觀察、勒戒及強制戒
    治程序後，仍未能徹底戒絕毒品，且屢經查獲，隨即再犯，
    顯見意志不堅，且有失政府制定毒品危害防制條例之立法美
    意，本不宜寬貸，惟念其施用毒品乃自戕一己之身體健康，
    尚未害及他人，且犯後終知能坦承犯行等一切情狀，量處如
    主文所示之刑。
四、又沒收為從刑之一種，且與主刑有其從屬關係。如行為後，
    法律有所變更，但主刑之法定最高度及最低度刑，與修正前
    之舊法完全相同，或僅沒收之從刑規定有所更易，主刑未修
    正時，則沒收部分，固不生比較問題。依從新之原則，皆應
    適用修正後之法律；倘若主刑及從刑均已加以修正，經依刑
    法第2 條第1 項但書就主刑比較結果，應適用最有利之修正
    前舊法時，依從刑附屬於主刑之原則，自不得就新舊法予以
    割裂適用，應一律適用修正前之法律（最高法院88年第5 次
    刑事庭會議決議參照）。而毒品危害防制條例第10條有關施
    用第一級毒品之罪名及法定刑度，則並無任何修正，已如前
    述，惟有關同條例第18條之沒收規定有所更易，依上揭說明
    有關沒收部分，自不生比較問題，依從新之原則，皆應適用
    修正後之毒品危害防制條例第18條之規定宣告沒收。經查，
    扣案之塑膠吸管經送驗結果，呈海洛因陽性反應，顯見殘留
    有第一級毒品海洛因，已如前述，因與毒品無從析離，應整
    體視同第一級毒品，爰依毒品危害防制條例第18條第1 項前
    段規定，不問屬於犯人所有與否，併予宣告沒收銷毀之。
據上論斷，應依刑事訴訟法第273 條之1 第1 項、第299 條第1
項前段，毒品危害防制條例第10條第1 項、第18條第1 項前段，
判決如主文。
本案經檢察官李廷輝到庭執行職務。
中　　華　　民　　國　　94　　年　　8 　　月　　22　　日
                  鳳山刑事第二庭      法　官  胡宜如
以上正本證明與原本無異。
如不服本判決，應於判決送達後10日內，向本院提出上訴狀。
                                      書記官  廖美玲
中　　華　　民　　國　　94　　年　　8 　　月　　22　　日
附錄法條：
毒品危害防制條例第10條
施用第一級毒品者，處 6 月以上 5 年以下有期徒刑。
施用第二級毒品者，處 3 年以下有期徒刑。
